【裁判字號】    98,台上,2128
【裁判日期】    980416
【裁判案由】    搶奪
【裁判全文】
最高法院刑事判決            九十八年度台上字第二一二八號
上  訴  人  台灣高等法院台中分院檢察署檢察官
被      告  甲○○
                    20號
            乙○○
上列上訴人因被告等搶奪案件，不服台灣高等法院台中分院中華
民國九十七年十二月二十四日第二審判決（九十七年度上訴字第
二九０七號，起訴案號：台灣彰化地方法院檢察署九十七年度偵
字第八七四、一六八一號），提起上訴，本院判決如下：
    主  文
原判決撤銷，發回台灣高等法院台中分院。
    理  由
本件原判決撤銷第一審關於論處被告甲○○、乙○○（下稱被告
等）共同加重搶奪罪刑部分之判決，改判論處被告等共同意圖為
自己不法之所有，而搶奪他人之動產罪刑（均累犯）；固非無見
。
惟按：刑法之結夥三人以上強盜（搶奪）罪，所稱之「三人」，
固應以在場共同實行或在場分擔實行犯罪行為之人為限，不包括
共謀共同正犯在內；惟若於事前同謀，並於實行犯罪之際，在場
把風、接應，顯係以自己犯罪之意思而參與犯罪，即應認為共同
正犯，而計入結夥人數之內。原判決於事實欄內僅記載「甲○○
、乙○○、廖志峰（通緝中）三人即共同基於意圖為自己不法所
有之犯意聯絡，先由廖志峰將車牌號碼Ｎ三－０六八九號自用小
客車之車牌，以衛生紙黏貼遮蔽，再由廖志峰駕駛該車，搭載甲
○○、乙○○，於同日十六時三十三分許，駛往『豐記商行』，
並將車輛停放於彰化縣溪州鄉○○村○○路○段一四四號前，推
由乙○○、廖志峰在車上『把風接應』，由甲○○戴上其事先購
買之黑色口罩下車進入『豐記商行』，……，甲○○……即趁廖
黃珠不注意之際，徒手伸入廖黃珠之衣領內，拉扯其佩戴於脖子
上之金項鍊一條……」（見原判決正本第二、三頁），並未明白
認定、詳細記載乙○○、廖志峰二人把風、接應所在之「彰化縣
溪州鄉○○村○○路○段一四四號前」，與甲○○作案現場「彰
化縣溪州鄉○○村○○路○段一四四號豐記商行」之距離若干？
乙○○、廖志峰是否不屬於在場分擔實行犯罪行為之人？遽於理
由內論述「經查本件被告甲○○進入彰化縣溪州鄉○○村○○路
○段一四０號內搶奪時，其餘二被告均在該路一四四號前之汽車
內，並未在現場共同實施搶奪或參與分擔實施搶奪，依照上開判
例意旨，被告等三人共同所犯搶奪罪，並不能成立結夥三人以上
之搶奪罪，起訴意旨認被告等三人應成立結夥三人以上之罪，尚
有誤會」（見原判決正本第八頁），而認被告等不成立結夥三人
以上搶奪罪。揆諸上開說明，其所認定事實不明，本院即無憑判
斷其所適用之法律是否適當。檢察官上訴意旨指摘原判決不當，
非無理由，應認原判決有撤銷發回更審之原因。
據上論結，應依刑事訴訟法第三百九十七條、第四百零一條，判
決如主文。
中    華    民    國  九十八  年    四    月   十六   日
                      最高法院刑事第七庭
                          審判長法官  林  永  茂
                                法官  吳  昆  仁
                                法官  蘇  振  堂
                                法官  林  立  華
                                法官  張  春  福
      本件正本證明與原本無異
                                      書  記  官
中    華    民    國  九十八  年    四    月   二十   日
                                                      K


司法院資訊處製作；財團法人民間司法改革基金會備份。
